【裁判字號】    99,重訴,705
【裁判日期】    990518
【裁判案由】    毒品危害防制條例等
【裁判全文】
臺灣臺中地方法院刑事判決             99年度重訴字第705號
公  訴  人  臺灣臺中地方法院檢察署檢察官
被      告  SEAH TIDN.
指定辯護人  楊佳勳律師
上列被告因毒品危害防制條例等案件，經檢察官提起公訴（99年
度偵字第2539號），本院判決如下：
    主   文
SEAH TIDNG ONG共同運輸第一級毒品，處有期徒刑拾陸年，並於
刑之執行完畢或赦免後驅逐出境。如附表一所示之物沒收銷燬之
；如附表二所示之物沒收。
    事  實
一、SEAH TIDNG ONG（中文姓名：謝敦旺）為馬來西亞國籍人士
    ，與姓名年籍不詳綽號「ALAN」之馬來西亞國籍成年男子，
    均明知海洛因係屬舉世各國所公告查禁之毒品，我國毒品危
    害防制條例亦將之明定為第一級毒品，不得任意持有、運輸
    ，並為行政院公告之「管制物品項目及其數額」甲項第4款
    所列之管制進出口物品，禁止運輸、私運進口。其二人竟於
    民國99年1月15日，在SEAH TIDNG ONG位於馬來西亞之住處
    ，共同基於運輸第一級毒品海洛因及私運管制物品之犯意聯
    絡，謀議由「ALAN」支出來臺機票及所需費用，並以不詳方
    法將內藏有海洛因、供運輸用之行李箱寄放於新加坡市內之
    某不知名皮箱店內，SEAH TIDNG ONG則指定購買該只行李箱
    而取貨後，以搭機並隨身攜帶該只藏有海洛因之行李箱方式
    運送來臺，入境後，投宿於址設臺中市○○街○段312號之皇
    邸商務旅館，將所攜帶含有海洛因之行李箱放置於入住之房
    間內，「ALAN」再以電話詢問SEAH TIDNG ONG入住之房間房
    號，SEAH TIDNG ONG將鑰匙放置於櫃臺，「ALAN」自會安排
    姓名年籍不詳之某成年人接應取貨。2人謀定上開細節後，
    「ALAN」即將來回機票及預備供SEAH TIDNG ONG運輸第一級
    毒品海洛因所用之新加坡幣1000元、馬來西亞幣2500元、港
    幣500元、新臺幣8500元交予SEAH TIDNG ONG。SEAH TIDNG
    ONG隨後於99年1月18日，自馬來西亞啟程前往新加坡，並至
    與「ALAN」所約定之皮箱店，向不知情的店員指明欲購買該
    只行李箱。SEAH TIDNG ONG取得該只行李箱，並以手觸摸夾
    層處，確認藏有海洛因後，於同日下午1時30分隨身攜帶該
    只行李箱，搭乘新加坡航空編號SQ0866號班機至香港。過境
    香港時，因害怕行李箱內之海洛因遭查緝，遂於當晚留在香
    港機場內過夜。次日，SEAH TIDNG ONG搭乘華信航空編號
    AE1820號班機並隨身攜帶該只行李箱，於同日中午12時許入
    境臺灣清泉崗機場。嗣於同日中午12時5分許，內政部入出
    國及移民署查驗人員發現SEAH TIDNG ONG神色有異，且僅入
    境1天即將離境，經通報內政部警政署航空警察局臺北分局
    台中分駐所警員會同財政部臺中關稅局海關人員就SEAH
    TIDNG ONG隨身行李進行查驗後，發現上開行李箱夾層中有1
    包不明粉末，經以毒品試劑檢驗後確定為第一級毒品海洛因
    而查獲，並當場扣得如附表一及附表二編號1、2所示之物。
二、案經內政部警政署航空警察局臺北分局移送臺灣臺中地方法
    院檢察署檢察官偵查起訴。
    理  由
壹、證據能力方面：
一、依刑事訴訟法第159條之4規定，可作為證據之文書有：一除
    顯有不可信之情況外，公務員職務上製作之紀錄文書、證明
    文書。二除顯有不可信之情況外，從事業務之人於業務上或
    通常業務過程所須製作之紀錄文書、證明文書。三除前二款
    之情形外，其他於可信之特別情況下所製作之文書。而該法
    條第2款所稱從事業務之人於業務上或通常業務過程所須製
    作之紀錄文書、證明文書，因係於通常業務過程不間斷、有
    規律而準確之記載，且大部分紀錄係完成於業務終了前後，
    無預見日後可能會被提供作為證據之不實登載動機，不實之
    可能性小，除非該等紀錄文書或證明文書有顯然不可信之情
    況，否則有承認其為證據之必要；因此，採取上開文書作為
    證據，應注意該文書之製作，是否係於例行性之業務過程中
    ，基於觀察或發現而當場或即時記載之特徵。查卷附之航空
    公司旅客艙單及電子機票訂票紀錄（見警卷第14頁、第19、
    20 頁）為航空公司於飛航前通常業務過程中之記錄文書，
    則該旅客艙單及電子機票訂票紀錄顯非為訴訟上之特定目的
    而製作，而係屬於通常業務過程中不間斷之規律性、機械性
    記載，自屬於從事業務之人於業務上或通常業務過程所須製
    作之紀錄文書，經查亦無顯不可信之情況，故上開證據自應
    具有證據能力。
二、按海關緝私條例第9條規定，海關因緝私必要，得對於行李
    實施檢查，而本條所謂「檢查」，應認包含開拆行李之手段
    ，蓋僅由外觀檢查實難達成本條查緝走私之規範目的。查本
    案係由財政部臺中關稅局關務員黃國峰依內政部入出國及移
    民署國境事務大隊臺中港隊臺中機場分隊科員張國賓通報，
    會同內政部警政署航空警察局臺北分局臺中分駐所警員蕭國
    隆、蔡尚儒等人檢查時，發現上開行李內有一夾層，遂將該
    行李拖往海關檢查室實施檢查，發現夾層內藏有1包不明粉
    末，疑似為第一級海洛因，因涉及刑事案件而依海關緝私條
    例第16條之1規定報告內政部警政署航空警察局臺北分局臺
    中分駐所調查，此業有內政部入出國及移民署國境事務大隊
    臺中港隊臺中機場分隊科員張國賓於99年1月22日所製作之
    職務報告書、財政部臺中關稅局99年1月22日（99）中稽移
    字第001號函在卷可稽（見警卷第7頁、第15頁）。故本件海
    關人員依通報發現本案行李箱內疑有夾藏未經申報之物品，
    故乃進一步以拆封之方式加以檢查，因而發現包裹內夾藏有
    未經申報之第一級毒品海洛因，故依法將該走私物品扣押，
    且因走私第一級毒品係涉犯運輸毒品及私運管制物品進口罪
    等罪嫌，遂將搜得之相關證據資料轉請內政部警政署航空警
    察局臺北分局偵辦，是核海關人員會同航空警察局人員所為
    ，實質上為海關緝私條例第9條所定之「行政檢查」，而非
    搜索，其後再依同條例第17條之規定扣押並移送航空警察局
    臺北分局偵辦，自不生無搜索票而非法搜索之問題，亦不受
    海關緝私條例第13條關於勘驗、搜索時間之限制，其整個檢
    查、扣押及依職權送請偵辦之程序均屬依法有據，故經由此
    合法之程序所扣得之證物第一級毒品海洛因，當具有證據能
    力。
三、按法院或檢察官得囑託醫院、學校或其他相當之機關、團體
    為鑑定，或審查他人之鑑定，並準用第203條至第206條之1
    之規定（不包括第202條囑託個人鑑定時應命鑑定人於鑑定
    前具結之規定），而鑑定之經過及其結果，應命鑑定人以言
    詞或書面報告，刑事訴訟法第208條第1項前段及第206條第1
    項分別定有明文。另現行刑事訴訟法關於鑑定之規定，除選
    任自然人充當鑑定人外，另設有囑託機關鑑定制度。依刑事
    訴訟法第198條、第208之規定，不論鑑定人或鑑定機關、團
    體，固均應由法院、審判長、受命法官或檢察官視具體個案
    之需要而為選任、囑託，並依同法第206條之規定，提出言
    詞或書面報告，始符合同法第159條第1項所定得作為證據之
    「法律有規定」之情形，否則所為之鑑定，仍屬傳聞證據。
    然於司法警察機關調查中之案件，為因應實務上，或因量大
    、或有急迫之現實需求，併例行性當然有鑑定之必要者，例
    如毒品之種類與成分、尿液之毒品反應，或者槍、彈有無殺
    傷力等鑑定，基於檢察一體原則，得由該管檢察長對於轄區
    內之案件，以事前概括選任鑑定人或囑託鑑定機關、團體之
    方式，俾便轄區內之司法警察官、司法警察對於調查中之此
    類案件，得即時送請先前已選任之鑑定人或囑託之鑑定機關
    、團體實施鑑定，以求時效（見法務部92年9月1日法檢字第
    0920035083 號函參照，刊載於法務部公報第312期）。此種
    由檢察機關概括選任鑑定人或概括囑託鑑定機關、團體，再
    轉知司法警察官、司法警察於調查犯罪時參考辦理之作為，
    法無明文禁止，係為因應現行刑事訴訟法增訂傳聞法則及其
    例外規定之實務運作而為。此種由司法警察官、司法警察依
    檢察官所概括選任之鑑定人或囑託鑑定機關、團體所為之鑑
    定結果，與檢察官選任或囑託為鑑定者，性質上並無差異，
    同具有證據能力。又法律已原則規定為有證據能力者，倘為
    當事人所不爭執者，即無贅敘說明其為有證據能力之必要。
    本案卷附之法務部調查局所出具扣案毒品之鑑定書，依據刑
    事訴訟法第159條之立法理由及同法第206條規定，復審酌毒
    品鑑定報告均係由專業機關人員本於其專業知識及儀器所作
    成，自具有證據能力。
四、按被告以外之人於審判外之陳述，雖不符前四條（指刑事訴
    訟法第159條之1至第159條之4）之規定，而經當事人於審判
    程序同意作為證據，法院審酌該言詞陳述或書面陳述作成之
    情況，認為適當者，亦得為證據。當事人、代理人或辯護人
    於法院調查證據時，知有第159條第1項不得為證據之情形，
    而未於言詞辯論終結前聲明異議，視為有前項之同意，刑事
    訴訟法第159條之5亦有明文。其立法意旨在於傳聞證據未經
    當事人之反對詰問予以核實，原則上先予排除，惟若當事人
    已放棄詰問或未聲明異議，基於證據資料愈豐富，愈有助於
    真實發現之理念，且強化言詞辯論主義，法院自可承認該傳
    聞證據例外擁有證據能力。經查，卷附職務報告書、航空警
    察局臺北分局查獲涉嫌毒品危害防制條例毒品初步鑑驗報告
    單、99年1月22日財政部臺中關稅局（99）中稽移字第001號
    函、航空警察局臺北分局查獲毒品沒入物扣留物品紀錄、扣
    押物清單、本院99年5月4日公務電話紀錄表等書面陳述，雖
    均係被告以外之人於審判外之陳述，性質上屬傳聞證據，惟
    經被告、辯護人及檢察官均同意作為證據（見本院卷第35頁
    ），又本院審酌該言詞或書面陳述作成時之情況，並查無其
    他不法之情狀，足認得為本案之證據，依刑事訴訟法第159
    條之5之規定，均有證據能力。
五、另關於非供述證據之物證，或以科學、機械之方式，對於當
    時狀況所為忠實且正確之記錄，性質上並非供述證據，均應
    無傳聞法則規定之適用；如該非供述證據非出於違法取得，
    並以依法踐行調查程序，即不能謂無證據能力（最高法院97
    年度台上字第1401號、6153號判決意旨參照）。本件附卷查
    獲被告運輸來臺之毒品海洛因及其包裝袋、行李箱之照片，
    乃員警以相機機器之功能作用，攝錄扣案毒品之實物形貌所
    形成之圖像，不含有人類意思表達之供述要素，所拍攝內容
    現實情狀之一致性，係透過機械原理加以還原，並無人對現
    實情形之記憶、知覺經常可能發生之誤差（如知覺之主觀性
    及記憶隨時間推移而發生變化、遺忘等），故上開照片亦屬
    非供述證據，並無傳聞法則之適用至明（最高法院97年度台
    上字第3854號判決意旨參照）。又被告及辯護人均未爭執員
    警有何違法取得上開物證之情形，復經本院於審理中踐行調
    查程序，自有證據能力。
貳、實體方面：
一、上開犯罪事實，業經被告SEAH TIDNG ONG於偵查中及本院準
    備程序及審理時，均坦承不諱，並有職務報告書（見警卷第
    7頁）、財政部臺中關稅局99年1月22日（99）中稽移字第00
    1號函（見警卷第15頁）、被告入出境登記表（見警卷第23
    頁）、被告入出境資料（見警卷第24頁）、被告之電子機票
    影本（見警卷第19頁）、華信航空公司AE1820號班機旅客艙
    單（見警卷第14頁）、馬來西亞國護照影本（見警卷第22頁
    ）、航空警察局臺北分局查獲毒品沒入物扣押物品紀錄（見
    警卷第26頁）各1紙、扣押物清單（見偵卷第16、17頁）、
    逮捕通知書各2紙（見警卷第17、18頁）、現場採證照片16
    張（見警卷第8至10頁、偵卷第14、15頁）、逮捕通知書2紙
    在卷可稽。復有在被告身上扣得之SONY ERICSSON廠牌行動
    電話1支（含IMSI碼000000000000000號SIM卡1張）、馬來西
    亞護照1本（護照號碼：A00000000號）；及在其隨身行李箱
    中扣得白色粉末之毒品1包。該白色粉末經送法務部調查局
    鑑定結果，確含第一級毒品海洛因成分（驗餘淨重1881.28
    公克、空包裝重162.93公克，純度75.15％，純質淨重1413.
    78公克），亦有法務部調查局濫用藥物實驗室99年3月4日調
    科壹字第09923004470號鑑定書1份附卷可按（見偵卷第54頁
    ）。足認被告前揭自白運輸及私運第一級毒品海洛因之犯行
    ，確與事實相符，堪可採信。
二、按運輸毒品罪祇以所運輸之毒品已實行運送為已足，並非以
    運抵目的地為完成犯罪之要件，換言之，區分該罪既遂、未
    遂之依據，應以已否起運為準，既已起運，構成該罪之輸送
    行為即已完成，不以達到目的地為既遂條件（最高法院99年
    度台上字第2381號判決意旨參照）。毒品危害防制條例規定
    之運輸毒品罪，所稱「運輸」係指轉運輸送而言，不以國外
    輸入國內或國內輸出國外者為限，其在「國內運送」者，亦
    屬之，至於運輸之動機、目的是否意在為己或為他人，運輸
    之方法為海運、空運、陸運或兼而有之，均非所問。至零星
    夾帶或短途持送者，雖得斟酌實際情形依持有毒品罪論科，
    但仍以無運輸或販賣之意圖者為限（最高法院94年度台上字
    第2845號判決意旨參照）。查被告係將第一級毒品海洛因放
    置於隨身行李箱中，自新加坡起運搭機，途經香港轉運來臺
    ，已如前述，且所運輸、私運之毒品海洛因淨重合計1881.2
    8公克，是被告所為顯係長途轉運輸送至明。又被告坦承明
    知運送之物品係海洛因，仍竟利用上述夾帶海洛因之方式，
    闖關入境，揆諸首揭說明，被告確有運輸第一級毒品海洛因
    及私運管制物品進口之主觀犯意及客觀行為甚明。本件事證
    明確，被告犯行洵堪認定，應予依法論科。
三、論罪科刑：
（一）按海洛因係毒品危害防制條例第2條第2項第1款所規定之
      第一級毒品，且屬行政院依據懲治走私條例第2條第3項之
      「公告管制物品項目及其數額」甲類第4款之管制進出口
      物品。核被告SEAH TIDNG ONG自新加坡起運第一級毒品海
      洛因來臺之行為，係犯毒品危害防制條例第4條第1項之運
      輸第一級毒品罪、懲治走私條例第2條第1項私運管制物品
      進口罪。被告就上開犯行，與綽號「ALAN」有犯意聯絡及
      行為分擔，應論以共同正犯。被告持有上開毒品之低度行
      為，為運輸毒品之高度行為所吸收，不另論罪。被告私運
      管制進口之海洛因毒品進口，係以一行為觸犯前開2罪名
      ，為想像競合犯，應依刑法第55條前段規定，從一重之運
      輸第一級毒品罪處斷。
（二）次按毒品危害防制條例第17條第2項關於「犯第四條至第
      八條之罪於偵查及審判中均自白者，減輕其刑。」之規定
      ，旨在獎勵犯罪人之悛悔，同時使偵查或審判機關易於發
      現真實，以利毒品查緝，俾收防制毒品危害之效；故不論
      該被告之自白，係出於自動或被動、簡單或詳細、一次或
      多次，並其自白後有無翻異，苟其於偵查及審判中均有自
      白，即應依法減輕其刑（最高法院98年度台上字第6928號
      判決意旨參照）。查被告於99年3月3日在偵查中供稱：（
      問：檢察官認為你走私運輸第一級毒品海洛因來臺，是否
      認罪？）認罪。」（見偵卷第48頁），是被告業於偵查中
      自白認罪之事實堪予認定。又被告於本院訊問時雖否認知
      悉所運輸者為海洛因，但事後於準備程序、審理中均自白
      上開犯罪事實（見本院卷第25、37頁），揆諸前開說明，
      應認被告就上開犯罪事實已於偵查、審判中均為自白，爰
      毒品危害防制條例第17條第2項規定，予以酌量減輕其刑
      。
（三）爰審酌被告SEAH TIDNG ONG正值青壯年，不思以正當管道
      工作以謀生，因經濟狀況不佳，受「ALAN」所誘，鋌而走
      險運送毒品，被告係受邀參與本件犯行，非居於主導地位
      ，僅擔任短暫運輸毒品角色，尚未取得約定報酬即為警捕
      獲，且被告於本國並無犯罪前科，犯罪後坦承犯行，運輸
      之毒品尚未流入市面，未造成難以回復之危害，併審酌被
      告運輸毒品之數量、純度及其犯罪之動機、目的、手段、
      智識程度等一切情狀，認公訴人請求量處有期徒刑20年，
      尚嫌過重，是就被告所犯運輸第一級毒品罪，依法判處如
      主文所示之刑，以示儆懲。
（四）查被告係馬來西亞籍人士，為外國人，業經被告供述屬實
      ，且有被告馬來西亞國護照影本（見警卷第22頁）、被告
      入出境登記表（見警卷第23頁）、被告入出境資料（見警
      卷第24頁）在卷可稽，其所為運輸私運第一級毒品海洛因
      進入我國，而受有期徒刑以上刑之宣告，已嚴重破壞我國
      治安及社會安全，足認被告不適於在我國居住，於刑之執
      行完畢或赦免後，有驅逐出境之必要，爰依刑法第95條規
      定，併諭知被告於刑之執行完畢或赦免後，驅逐出境。
四、沒收部分：
（一）扣案之如附表一編號1所示之海洛因1包（驗餘淨重1881.
      28公克、空包裝重162.93公克，純度75.15％，純質淨重
      1413.78公克），為查獲之第一級毒品，不問屬於犯人與
      否，應依毒品危害防制條例第18條第1項前段規定諭知沒
      收銷燬之。而附表一編號2所示用以裝盛第一級毒品海洛
      因之類似牛皮紙袋及透明膠帶，因與海洛因直接接觸，致
      有海洛因附著其表面，無法析離，應依毒品危害防制條例
      第18條第1項前段之規定，宣告沒收銷燬之。至於因鑑驗
      而耗損之毒品海洛因，因鑑驗而滅失，自無從諭知沒收銷
      燬。
（二）又如附表二編號1所示之扣案SONY ERICSSON廠牌手機1支
      （含IMSI碼000000000000000號SIM卡1張），係被告所有
      ，且用以與共犯「ALAN」聯繫本件運輸毒品事宜；如附表
      編號2所示之扣案行李箱1只係共犯「ALAN」所有，供攜帶
      、藏放本件運送之海洛因所用之物等情，業據被告於本院
      審理時供述明確（見本院卷第35頁背面），俱為供本件犯
      罪所用之物，爰依毒品危害防制條例第19條第1項規定宣
      告沒收。另「ALAN」支應被告為本件運輸毒品所需之金錢
      ，於被告被查獲時尚餘新臺幣8500元、港幣450元等情，
      業經被告於本院審理時供述甚詳（見本院卷第36頁背面）
      ，則被告尚未花用之新臺幣8500元、港幣450元，乃屬預
      備供犯罪所用之物，且無證據證明確已費失，應依刑法第
      38條第1項第2款規定予以宣告沒收；至於被告已花用之馬
      來西亞幣2500元、新加坡幣1000元、港幣50元，既經被告
      花費完畢而不存在，自無從宣告沒收，附此敘明。
（三）至於被告運輸第一級毒品海洛因所得之報酬，因尚未約定
      金額，且亦未實際取得，自無從就此為沒收追繳之諭知。
      又扣案之衣服4件、包裝衣服之紙製手提袋1只、手機充電
      器1組、馬來西亞護照1本，均與本件運輸海洛因之犯行並
      無直接關聯，亦均非違禁物，爰不予宣告沒收，併予敘明
      。
據上論斷，應依刑事訴訟法第299條第1項前段，毒品危害防制條
例第4條第1項、第17條第2項、第18條第1項前段、第19條第1項
，懲治走私條例第2條第1項、第11條，刑法第11條、第28條、第
55條前段、第95條、第38條第1項第2款、第3項，判決如主文。
本案經檢察官甲○○到庭執行職務。
中    華    民    國    99    年    5     月    18    日
                  刑事第十二庭  審判長法  官  楊文廣
                                      法  官  柯志民
                                      法  官  周玉蘭
以上正本證明與原本無異。
如不服本判決應於收受判決後10日內向本院提出上訴書狀，並應
敘述具體理由。其未敘述上訴理由者，應於上訴期間屆滿後20日
內向本院補提理由書（均須按他造當事人之人數附繕本）「切勿
逕送上級法院」。
                                      書記官  黃泰能
中    華    民    國    99    年    5     月    18    日
附表一：
┌──┬───────────────────────┐
│編號│ 物品名稱                                     │
├──┼───────────────────────┤
│  1 │ 海洛因1包（驗餘淨重1881.28公克，純度75.15％，│
│    │ 純質淨重1413.78公克）                        │
├──┼───────────────────────┤
│  2 │ 類似牛皮紙材質之包裝袋及透明膠帶。           │
└──┴───────────────────────┘
附表二：
┌──┬───────────────────────┐
│編號│物品名稱                                      │
├──┼───────────────────────┤
│ 1  │扣案之行李箱1個                               │
├──┼───────────────────────┤
│ 2  │扣案之SONY ERICSSON廠牌手機1支（含IMSI碼525016│
│    │000000000號SIM卡1張）                         │
├──┼───────────────────────┤
│ 3  │未扣案之新臺幣8500元、港幣450元               │
└──┴───────────────────────┘
毒品危害防制條例第4條
製造、運輸、販賣第一級毒品者，處死刑或無期徒刑；處無期徒
刑者，得併科新臺幣 2 千萬元以下罰金。
製造、運輸、販賣第二級毒品者，處無期徒刑或 7 年以上有期
徒刑，得併科新臺幣 1 千萬元以下罰金。
製造、運輸、販賣第三級毒品者，處 5 年以上有期徒刑，得併
科新臺幣 7 百萬元以下罰金。
製造、運輸、販賣第四級毒品者，處 3 年以上 10 年以下有期
徒刑，得併科新臺幣 3 百萬元以下罰金。
製造、運輸、販賣專供製造或施用毒品之器具者，處 1 年以上
7 年以下有期徒刑，得併科新臺幣 1 百萬元以下罰金。
前五項之未遂犯罰之。
懲治走私條例第2條
私運管制物品進口、出口逾公告數額者，處 7 年以下有期徒刑
，得併科新臺幣 3 百萬元以下罰金。
前項之未遂犯罰之。
第 1 項所稱管制物品及其數額，由行政院公告之。

司法院資訊處製作；財團法人民間司法改革基金會備份。
